【裁判字號】    95,上訴,2690
【裁判日期】    950919
【裁判案由】    毒品危害防制條例
【裁判全文】
臺灣高等法院刑事判決                95年度上訴字第2690號
上  訴  人
即  被  告  乙○○
                    （現羈押於臺灣桃園女子監獄）
義務辯護人  邱雅雯律師
上列上訴人因毒品危害防制條例案件，不服臺灣桃園地方法院95
年度訴字第423號，中華民國95年6月12日第一審判決（起訴案號
：臺灣桃園地方法院檢察署94年度偵字第726號），提起上訴，
本院判決如下：
    主  文
上訴駁回。
    事  實
一、乙○○於民國88年間因違反毒品危害防制條例案件，經臺灣
    桃園地方法院以88年度訴字第311號刑事判決判處有期徒刑
    8月確定，甫於90年10月2日執行完畢。詎仍未知所警惕，明
    知海洛因業經公告列為毒品危害防制條例第2條第2項第1款
    之第一級毒品，不得販賣、持有，竟仍基於販賣第一級毒品
    海洛因營利之犯意，於94年10月23日凌晨1時許，撥打電話
    予甲○○，詢問甲○○是否要購買毒品，適甲○○因男友紀
    華崙要求戒除毒癮，並將提供毒品之人移送法辦，遂連絡員
    警，並回撥電話予乙○○，佯裝向其購買第一級毒品海洛因
    新台幣（下同）3千元，同日凌晨2時16分許，乙○○到達約
    定之地點後，因未見甲○○，遂以其所有門號「0000000000
    」號行動電話撥打甲○○門號「0000000000」號行動電話，
    詢問其人在何處，甲○○因警方人員尚未到達，而將地點改
    於桃園縣平鎮市○○○○○段與中央路口之7－11便利超商前
    ，嗣於同日凌晨2時30分許，乙○○到達上址準備與甲○○
    進行交易之際，為埋伏之桃園縣政府警察局平鎮分局宋屋派
    出所員警當場查獲，而販賣未遂，並於其所搭乘由陳德財駕
    駛之車輛中扣得第一級毒品海洛因1包（淨重0.25公克，包
    裝重0.17公克）。
二、案經桃園縣政府警察局平鎮分局報請台灣桃園地方法院檢察
    署檢察官偵查起訴。
    理  由
一、按被告以外之人於偵查中向檢察官所為之陳述，除顯有不可
    信之情況者外，得為證據，刑事訴訟法第159條之1第2項定
    有明文。經查，證人甲○○於偵查中已向檢察官詳述向被告
    購買毒品之經過，並經具結證述在案，且與被告亦無仇隙，
    其證言並無顯有不可信之情況，依前揭法條，證人甲○○於
    偵查中之陳述自可採為證據，被告辯稱甲○○之證述為傳聞
    證據，無證據能力云云，為無理由，合先敘明。
二、訊據被告乙○○矢口否認有何販賣第一級毒品海洛因之犯行
    ，辯稱：並未賣過毒品與甲○○，當天係甲○○一直要向其
    要毒品，其原本係要看甲○○之狀況再決定是否給與甲○○
    一些毒品，毒品是在車上查獲的，並非在伊身上查獲，如果
    要販賣，為什麼沒有將毒品帶下車云云。
三、經查：
（一）、證人甲○○於偵查中證稱：渠至警局時，被告正好打電
        話來告知有很純之海洛因，問其要不要購買，後來其打
        撥打被告電話跟被告說要3千元，並約時間地點，被告
        原本叫其拿6千元等語（見偵查卷第63、88頁），核與
        證人紀華崙證述甲○○在警局與被告以電話聯絡購買毒
        品之事時，其正站在甲○○身邊，並有聽到2人之對話
        ，被告告知甲○○當日海洛因之純度很夠，要甲○○多
        拿一些，雙方即約定交貨之時間、地點等情（見原審95
        年5月29日審判筆錄第4頁）、證人即宋屋派出所所長林
        友三證陳當日甲○○前來報案時，原本要甲○○作指認
        筆錄，因販毒者一直撥打電話前來，要與其約定地點，
        於是便由所內三位員警駕車跟隨甲○○前往約定地點等
        語（見原審95年4月19日審判筆錄第3頁）相符，而證人
        甲○○、紀華崙分別於偵查及審理中為證言時各自朗讀
        結文後依法具結，且被告亦自承與甲○○素無仇隙，2
        人係很好之朋友（見偵查卷第125頁），是證人甲○○
        、紀華崙顯無甘冒偽證罪之處罰而為虛偽陳述之可能。
        此外，當日於被告所搭乘由陳德財所駕駛之自用小客車
        中所查獲之白色粉末1包，經送化驗結果，含第一級毒
        品海洛因成分，此有法務部調查局94年12月29日調科壹
        字第080010380號鑑定通知書在卷可稽（見偵查卷第138
        頁），是被告於前揭時間有與甲○○以電話聯繫，同意
        售與甲○○3千元之海洛因，並約定交貨之時、地後，
        攜帶海洛因前往約定之地點等情，洵堪認定。
（二）、被告雖辯稱甲○○於當日曾打電話索討毒品，其表示並
        無毒品可提供，甲○○便威脅說若不給她，便要誣指其
        販賣云云。惟於原審訊問時則稱當天係甲○○要其過去
        ，但並未對其說有何事情（見原審95年2月17日訊問筆
        錄第2頁），原審審理中復改稱甲○○說在啼藥，問其
        身上有無海洛因可應急，其方請司機載其至甲○○上班
        處看甲○○之情況（見原審95年5月29日審判筆錄第12
        頁），被告前後供述不一，自難採信，是被告前揭辯詞
        ，難認屬實；又被告聲請調閱是日現場7－11便利商店
        監視之錄影帶，惟經原審函調結果，該店店長表示保存
        期限僅2月，故無法翻拍等語，有桃園縣政府警察局平
        鎮分局95年4月21日平警分刑字第0956013936號函在卷
        可查；另被告聲請傳喚證人甲○○對質，因本件事證已
        臻明確，亦無必要，應予敘明。
（三）、按於自始即有犯罪故意之行為人，因達成犯罪調查目的
        之必要，佈設機會，與之對合，藉以蒐集證據，且不違
        背法定程序者，自為法之所許。此與對於原無犯罪故意
        之人，而以引誘、教唆等違法手段，設局誘陷，引發其
        犯意，致蹈陷犯罪者，因有害於公平正義，亦顯然違反
        人權之保障，其因此所取得之證據並無容許性之情形不
        同。經查，甲○○因欲戒除毒癮，而配合警方辦案，以
        電話與被告約定購買海洛因等情，業據證人甲○○及紀
        華崙證述屬實（見偵查卷第63頁、原審95年5月29日審
        判筆錄第3、4頁）；而被告係自行以電話向甲○○兜售
        毒品，且於電話中告知甲○○當日海洛因很純，要甲○
        ○多拿一些等情，亦據證人甲○○及紀華崙證稱綦詳（
        見偵查卷第63頁、原審95年5月29日審判筆錄第4頁），
        是被告自始即有販賣海洛因之故意，自堪認定，警方僅
        因達成犯罪調查目的之必要，由甲○○出面向被告購買
        海洛因，藉以蒐集證據，並無其他違反法定程序之情形
        。被告既有販賣海洛因之故意，且依約攜帶海洛因前往
        交付，即已著手於販賣毒品行為之實施，但甲○○意在
        協助警方辦案，並無購買海洛因之真意，故形式上雙方
        縱已互為買賣之合致，事實上亦能真正完成海洛因之買
        賣行為，只能成立販賣海洛因未遂罪。事證明確，被告
        犯行，洵堪認定。
四、核被告所為，係違反毒品危害防制條例第4條第6項、第1項
    之販賣第一級毒品未遂罪。其販賣第一級毒品海洛因前、後
    持有第一級毒品海洛因之低度行為，應分別為販賣第一級毒
    品海洛因之高度行為所吸收，不另論罪。被告曾因違反毒品
    危害防制條例案件，經原審以88年度訴字第311號刑事判決
    判處有期徒刑8月確定，甫於90年10月2日執行完畢，此有卷
    附本院被告前案紀錄表可按，其受有期徒刑之執行完畢，5
    年以內再犯有期徒刑以上之罪，不論依修正前之刑法第47條
    ，或修正後之刑法第47條第1項之規定，均構成累犯，對被
    告而言並無有利或不利之情形，自不生新舊法比較之問題，
    應逕依修正前之刑法第47條，論以累犯，除其中法定刑為死
    刑、無期徒刑，依法不得加重外，僅就罰金部分加重其刑。
    被告已著手於販賣第一級毒品行為之實施，而未至販賣既遂
    之結果，為未遂犯，應依法減輕其刑，並先加後減之。
五、原審因依毒品危害防制條例第4條第6項、第1項、第18條第
    1項前段、第19條第1項，刑法第11條前段、第26條前段、修
    正前第47條規定，並審酌被告無視於毒品對於健康之戕害及
    國家杜絕毒品犯罪之禁令，復販賣毒品與他人施用，惡性非
    輕，及對於社會國家具有之潛在危害，及其犯罪之動機、目
    的、方法，及犯後態度等一切情狀，以被告販賣第一級毒品
    未遂，累犯，處有期徒刑8年，並就扣案之第一級毒品海洛
    因1包（淨重0.25公克）係本案查獲之第一級毒品，不問屬
    於何人所有，應依毒品危害防制條例第18條第1項前段規定
    沒收銷燬；扣案用以包裝海洛因用之空袋1只（重0.17公克
    ），為供包裝毒品之用，且係被告所有，業經被告供述明確
    （見原審95年5月29日審判筆錄第11頁），堪認該空袋屬被
    告所有，且為供販賣毒品所用之物，應依毒品危害防制條例
    第19條第1項前段之規定併予宣告沒收。扣案「0000000000
    」號行動電話1支（不含SIM卡，因行動電話門號SIM卡，係
    使用者向電信業者申請租用而僅取得其使用權，並非申請使
    用者所有，此有最高法院92年度台上字第6836 號判決意旨
    可資參考），係被告所有，供販賣毒品聯絡之用，亦據被告
    及證人甲○○證述屬實（見原審95年5月29日審判筆錄第偵
    查卷第10頁、偵查卷第63頁），仍應依毒品危害防制條例第
    19條第1項宣告沒收，其認事用法，洵無不當，量刑亦屬妥
    適，被告上訴否認犯罪，指摘原判決不當，非有理由，其上
    訴應予駁回。
五、公訴意旨另謂：被告於94年9月底某日，在桃園縣平鎮市○
    ○路與中央路口之超商前，以5千元代價，販賣不詳數量之
    第一級毒品海洛因1包與甲○○，因認其涉有販賣海洛因罪
    嫌云云。訊據被告堅詞否認有何上開犯行，辯稱並未販賣海
    洛因與甲○○等語，經查：
（一）、按92年9月1日施行之刑事訴訟法第154條證據裁判主義
        之規定，乃揭櫫國際公認之刑事訴訟無罪推定原則，為
        修正刑事訴訟法保障被告人權之重要指標，法院自應嚴
        守此一原則，在檢察官所舉證據及法院依法定職權調查
        所得之證據，足以證明被告有罪之前，自應推定其無罪
        。若所得證據其為訴訟上之證明，尚未達於通常一般人
        均不致有所懷疑，而得確信其為真實之程度者，自不能
        為有罪之認定，此為上開無罪推定原則之當然闡釋，自
        不能因犯罪之調查難易不同而有異，其理甚明。又施用
        毒品者所稱其向某人買受毒品之指證，不得作為有罪判
        決之唯一證據，仍須調查其他必要之證據，以察其是否
        與事實相符，為本院歷年來之見解，良以毒品買受者之
        指證，其憑信性於通常一般人已有所懷疑，尚難確信其
        為真實。況依毒品危害防制條例第17條之規定，其供出
        毒品來源而破獲者，復得減輕其刑，則其指證之真實性
        猶有疑慮，是施用毒品者之指證，其真實性有待其他必
        要證據加以補強。茲所謂必要之補強證據，固不以證明
        販賣毒品犯罪構成要件之全部事實為必要，但以與施用
        者之指證具有相當之關聯性為前提，其經與施用者之指
        證綜合判斷，已達於通常一般人均不致有所懷疑，而得
        確信施用者之指證為真實者，始得為有罪之認定，此為
        無罪推定原則之必然推演（參閱最高法院93年度台上字
        第6750號判決要旨）。
（二）、公訴人認被告有於94年9月底某日，在桃園縣平鎮市○
        ○路與中央路口之超商前，以5千元代價，販賣不詳數
        量之第一級毒品海洛因1包與甲○○云云，無非以證人
        甲○○之證述為其依據，證人紀華崙雖證述與甲○○在
        一起5年多，期間甲○○均係受到被告之誘惑而吸毒等
        語，然紀華崙並未有親見親聞公訴人所指之94年9月間
        被告販賣毒品之行為，是此部分事實僅有施用毒品者即
        證人甲○○之指證，別無其他補強證據，難認被告此部
        分犯嫌已達於通常一般人均不致有所懷疑之程度，參諸
        前揭判決要旨，本應為無罪之諭知，惟公訴人認此部分
        與上開判決有罪部分，有連續犯之關係，以裁判上一罪
        起訴，爰不另為無罪之諭知。
據上論斷，應依刑事訴訟法第368條，判決如主文。
本案經檢察官邱美育到庭執行職務。
中    華    民    國    95    年    9     月    19    日
                  刑事第八庭審判長法  官  鄭文肅
                                  法  官  陳國文
                                  法  官  江國華
以上正本證明與原本無異。
如不服本判決，應於收受送達後10日內向本院提出上訴書狀，其
未敘述上訴之理由者並得於提起上訴後10日內向本院補提理由書
（均須按他造當事人之人數附繕本）。
                                  書記官  陳玉嬋
中    華    民    國    95    年    9     月    26    日
附錄：本案論罪科刑法條全文
毒品危害防制條例第4條
製造、運輸、販賣第一級毒品者，處死刑或無期徒刑；處無期徒
刑者，得併科新臺幣一千萬元以下罰金。
製造、運輸、販賣第二級毒品者，處無期徒刑或七年以上有期徒
刑，得併科新臺幣七百萬元以下罰金。
製造、運輸、販賣第三級毒品者，處五年以上有期徒刑，得併科
新臺幣五百萬元以下罰金。
製造、運輸、販賣第四級毒品者，處三年以上十年以下有期徒刑
，得併科新臺幣三百萬元以下罰金。
製造、運輸、販賣專供製造或施用毒品之器具者，處一年以上七
年以下有期徒刑，得併科新臺幣一百萬元以下罰金。
前五項之未遂犯罰之。


司法院資訊處製作；財團法人民間司法改革基金會備份。
